臺灣臺北地方法院刑事判決
110年度易字第498號
聲  請  人  臺灣臺北地方檢察署檢察官
被      告  吳○○


            廖昱翔


上列被告等因妨害名譽案件，經檢察官聲請簡易判決處刑（109
年度偵字第30231號），本院認不宜逕以簡易判決處刑，改依通
常程序審理，判決如下：
    主  文
吳○○犯散布文字誹謗罪，處拘役捌日，如易科罰金，以新臺幣壹
仟元折算壹日。
廖昱翔公訴不受理。
    事  實
一、吳○○與陳韋廷均為社群軟體「Facebook」之使用者，陳韋廷
    於民國（下同）109年3月16日上午8時34分許，在台北市○○
    區○○街00號○○○瀏覽社群軟體「Facebook」（下稱臉書），
    見藝人吳○○管理之粉絲專頁「吳○○0000 00」發布乙篇新貼
    文，因對該藝人針對憂鬱症患者為不知足之言論極不認同，
    遂以其於臉書網站所註冊之「00000 0000」帳號於文章下方
    留言：「哭什麼哭  不知足喔」。詎吳○○（註冊帳號亦為吳
    ○○）即於上開留言下接續公開回覆下列內容：「我知道啦你
     我合理的懷疑啊 你憂鬱症很想死啦 請問你什麼時候要自
    殺 我幫你找記者啦」、「啊你自殺趕快 通知我過去拍啊對
    不對 你很想紅嗎 很想當明星啊 阿羨慕人家憲哥很紅啊」
    、「你就是一個沒人要的米蟲嗎 只會念書不會賺錢沒有貢
    獻對社會沒有貢獻  有沒有當兵啊  趕快打仗啊」等語辱罵
    陳韋廷，足以毀損陳韋廷之名譽。
二、案經陳韋廷告訴及臺北市政府警察局大安分局報告臺灣臺北
    地方檢察署檢察官偵查起訴。
    理  由
壹、有罪部分：
一、證據能力：
    按被告以外之人於審判外之言詞或書面陳述，除法律有規定
    者外，不得作為證據；被告以外之人於審判外之陳述，雖不
    符刑事訴訟法第159條之1至第159條之4之規定，而經當事人
    於審判程序同意作為證據，法院審酌該言詞陳述或書面陳述
    作成時之情況，認為適當，亦得為證據，當事人、代理人或
    辯護人於法院調查證據時，知有第159條第1項不得為證據之
    情形，而未於言詞辯論終結前聲明異議者，視為有前項之同
    意，刑事訴訟法第159條第1項、第159條之5分別定有明文。
    本案後引具有傳聞性質之言詞或書面證據，均為被告以外之
    人審判外之陳述而屬傳聞證據，被告吳○○於本院審理時表示
    同意作為證據，檢察官、被告吳○○迄於言詞辯論終結前，亦
    未聲明異議，本院審酌相關言詞或書面陳述作成時之情況，
    核無違法取證或其他瑕疵，認為以之作為證據為適當，前開
    具傳聞性質之相關言詞或書面陳述，自得作為證據。
二、得心證之理由：  
    訊據被告吳○○固於偵訊時坦認犯行（見偵字卷第22頁），然
    其於本院訊問、準備程序及審理時翻異前詞否認有何公然侮
    辱或加重誹謗犯行，於本院訊問時改稱：對方是用假帳號跟
    我聊，我是對假帳號留言那些話，不是對告訴人講的云云（
    見簡字卷第50頁）；復於本院準備程序及審理時再辯稱：我
    註冊的帳號是我的姓名，我有在吳○○的臉書上留言，但我後
    來再去吳○○的臉書上找沒有看到我的發言，我吃憂鬱症的藥
    想不起來我說了什麼，聲請簡易判決處刑書上所載的有些話
    我不記得我有講，告訴人帳號有改過，我不知道他說了什麼
    ，我是一個人自言自語等語（見易字卷第32頁、第62頁、第
    64頁）。經查：
（一）被告吳○○見告訴人陳韋廷於109年3月16日上午8時34分許，以「00000 0000」帳號在藝人吳○○管理之臉書粉絲專頁「吳○○0000 00」發布之新貼文下留言：「哭什麼哭  不知足喔」，詎被告吳○○以其註冊帳號「吳○○」於上開告訴人留言下接續公開回覆下列內容：「我知道啦你 我合理的懷疑啊 你 憂鬱症很想死啦 請問你什麼時候要自殺 我幫你找記者啦」、「啊你自殺趕快 通知我過去拍啊對不對 你很想紅嗎 很想當明星啊 阿羨慕人家憲哥很紅啊」、「你就是一個沒人要的米蟲嗎 只會念書不會賺錢沒有貢獻對社會沒有貢獻  有沒有當兵啊  趕快打仗啊」等語，為被告吳○○於偵訊時所自承（見偵字卷第22頁），並經證人即告訴人於警詢時證述綦詳（見他字卷第44至45頁），復有被告吳○○於臉書網站之個人網頁及發布留言回覆之列印資料在卷可稽（見他字卷第13至17頁），是此部分事實堪以認定。
（二）按刑法第310條第2項規定之誹謗罪，係以散布文字、圖畫
      以外之方式，意圖散布於眾，而指摘或傳述足以毀損他人
      名譽之事者。而誹謗罪之構成要件，主觀上行為人必須具
      有散布於眾之意圖及誹謗之故意；客觀上行為人所指摘或
      傳述之事，必須屬於足以損害他人名譽之具體事件。又所
      謂散布於眾之意圖，乃指行為人有將指摘或傳述內容傳播
      於不特定人或多數人，使大眾周知之意圖；且所稱「散布
      於眾」，係指散播傳布於不特定人或多數人，使大眾得以
      知悉其內容而言，即行為人向不特定人或多數人散布指摘
      足以毀損他人名譽之事，始克相當；而解釋「多數人」，
      係包括特定之多數人在內，至其人數應視立法意旨及實際
      情形已否達於公然、散布於眾之程度而定。所謂誹謗故意
      ，係指行為人對其指摘或傳述之事足以損害他人名譽有所
      認識，並且進而決意加以指摘或傳述該事件具體內容之主
      觀犯罪故意。另本罪係為保護個人於社會上生存，其社會
      、外在之名譽，亦即一般人對其人格價值所為之評價不受
      侵害，而此評價之對象，不限於人之行為或人格之倫理價
      值，亦包含關於其專業能力、職業、身分、身體或精神之
      資質等。查被告吳○○於告訴人「哭什麼哭  不知足喔」之
      留言下方，留言回覆稱「我知道啦你 我合理的懷疑啊 你
      憂鬱症很想死啦 請問你什麼時候要自殺 我幫你找記者啦
      」、「啊你自殺趕快 通知我過去拍啊對不對 你很想紅嗎
       很想當明星啊 阿羨慕人家憲哥很紅啊」、「你就是一個
      沒人要的米蟲嗎 只會念書不會賺錢沒有貢獻對社會沒有
      貢獻  有沒有當兵啊  趕快打仗啊」等文字，衡諸社會常
      情，被告吳○○所為上開指謫、傳述內容足以損害他人之名
      譽法益，顯足以引發一般人對告訴人之社會名譽造成貶損
      ，依被告吳○○之社會經驗，無不知此等情狀之理，卻仍恣
      意為之，足認其具誹謗故意。又被告吳○○為上開指摘行為
      之場域，係在公開得以由不特定人藉由瀏覽上開網頁所知
      悉其所指摘之事為何，是被告吳○○所為上開之文字指摘，
      已致多數人得以共見共聞，自屬散布之行為無疑，是被告
      吳○○確有散布於眾之意圖甚明。
（三）被告吳○○雖於本院審理時以前詞置辯，惟查：告訴人陳韋
      廷雖於事後業已更改臉書帳號名稱，此有其於本院審理時
      證述明確（見易字卷第64頁），然告訴人確有於109年3月
      16日上午8時34分許，以「00000 0000」帳號在藝人吳○○
      管理之臉書粉絲專頁「吳○○0000 00」發布之貼文下留言
      ：「哭什麼哭  不知足喔」，此有被告吳○○於臉書網站之
      個人網頁及發布留言回覆之列印資料在卷可稽（見他字卷
      第13至17頁），業如前述，是被告吳○○所辯告訴人是用假
      帳號跟我聊云云，並非可採。又被告吳○○確有以其註冊帳
      號「吳○○」於上開告訴人留言下接續公開回覆上開文字內
      容，亦如前述，故被告吳○○所辯事後吳○○臉書上並未看到
      自己發言、該等留言不是對告訴人所言、因服用憂鬱症藥
      物因此不記得說了什麼、留言是自己自言自語云云，不但
      前後矛盾不合，亦與事實不符，顯難採信。
（四）綜上所述，被告吳○○前揭所辯，要屬事後卸責之詞，均無
      可採。本案事證明確，被告吳○○行堪以認定，應予依法論
      科。 　
三、論罪科刑：　　　
（一）核被告吳○○所為，係犯刑法第309條第1項之公然侮辱罪及
      同法第310條第2項之散布文字誹謗罪。被告吳○○於事實欄
      所示接續三度回文辱罵、誹謗告訴人之行為，時間緊接，
      所犯罪名相同，侵害同一法益，各行為之獨立性極為薄弱
      ，以視為數個舉動之接續施行，合為包括之一行為予以評
      價，論以接續犯，較為合理。又被告吳○○以一個貼文行為
      ，同時觸犯前開公然侮辱罪、散布文字誹謗罪2罪名，應
      依刑法第55條前段規定，從一重之散布文字誹謗罪論處。
（二）爰以行為人之責任為基礎，審酌被告吳○○張貼不實及侮辱
      之文字於臉書，公然貶損告訴人人格，顯然缺乏尊重他人
      之觀念，且其犯後猶飾詞否認犯行，復未與告訴人達成和
      解或賠償告訴人所受之損害，犯後態度不佳；參酌其於本
      院審理時自陳高工畢業之智識程度、現無業、無收入、母
      親於療養院等家庭生活經濟狀況（見易字卷第67頁）等一
      切情狀，量處如主文所示之刑，並諭知易科罰金之折算標
      準，以資警惕。　　
貳、公訴不受理部分
一、公訴意旨以：被告廖昱翔以註冊帳號「廖昱翔」於告訴人前
    揭留言下方，接續公開回覆下列內容：「…你現在在家裡當
    米蟲 還是有一個有錢的男朋友？」、「…靠家裡當米蟲不可
    取喔」等語辱罵陳韋廷，足以毀損告訴人之名譽，因認被告
    涉犯刑法第309條第1項之公然侮辱罪嫌等語。
二、按告訴乃論之罪，告訴人於第一審辯論終結前，得撤回告訴
    ；告訴經撤回者，法院應諭知不受理之判決，刑事訴訟法第
    238條第1項、第303條第3款分別定有明文。
三、經查，被告廖昱翔因前開公然侮辱案件，經檢察官提起公訴
    ，認被告廖昱翔涉犯刑法第309條第1項之公然侮辱罪，依同
    法第314條之規定，須告訴乃論。茲被告廖昱翔與告訴人就
    前開公然侮辱案件，業已達成和解，告訴人於110年11月25
    日當庭撤回告訴，此有本院110年11月25日審判筆錄、告訴
    人刑事聲請撤回告訴狀1份在卷可按（見易字卷第63至64頁
    、第71至72頁），揆諸前開說明，此部分爰不經言詞辯論，
    逕為公訴不受理之諭知。
據上論斷，依刑事訴訟法第452條、第299條第1項前段、第303條
第3款，判決如主文。
本案經檢察官江文君聲請簡易判決處刑，檢察官林淑玲到庭執行
職務。 
中　　華　　民　　國　　110 　年　　12　　月　　 9  　日
　　　　　　　　　刑事第二庭    法　官  曾正龍
上正本證明與原本無異。 
如不服本判決應於收受送達後20日內向本院提出上訴書狀，並應
敘述具體理由；其未敘述上訴理由者，應於上訴期間屆滿後20日
內向本院補提理由書（均須按他造當事人之人數附繕本）「切勿
逕送上級法院」。告訴人或被害人如對於本判決不服者，應具備
理由請求檢察官上訴，其上訴期間之計算係以檢察官收受判決正
本之日期為準。 因疫情而遲誤不變期間，得向法院聲請回復原
狀。
                                 書記官  黃馨慧
中　　華　　民　　國　　110 　年　　12　　月　　10　　日
附錄本案論罪科刑法條全文：
中華民國刑法第309條
公然侮辱人者，處拘役或9千元以下罰金。
以強暴犯前項之罪者，處1年以下有期徒刑、拘役或1萬5千元以
下罰金。

中華民國刑法第310條
意圖散布於眾，而指摘或傳述足以毀損他人名譽之事者，為誹謗
罪，處1年以下有期徒刑、拘役或1萬5千元以下罰金。
散布文字、圖畫犯前項之罪者，處2年以下有期徒刑、拘役或3萬
元以下罰金。
對於所誹謗之事，能證明其為真實者，不罰。但涉於私德而與公
共利益無關者，不在此限。